臺灣臺中地方法院刑事判決　　　　　　　100年度訴字第861號
公　訴　人　臺灣臺中地方法院檢察署檢察官
被　　　告　張芸甄
上列被告因違反毒品危害防制條例案件，經檢察官提起公訴（10
0年度毒偵字第483號），被告於本院準備程序中就被訴之事實為
有罪之陳述，經本院合議庭裁定由受命法官獨任進行簡式審判程
序審理，判決如下：
    主          文
張芸甄施用第一級毒品，累犯，處有期徒刑玖月；扣案之注射針
筒貳支沒收。
    犯罪事實及理由
壹、程序方面
    按刑事訴訟法第273條之1 第1項規定：除被告所犯為死刑、
    無期徒刑、最輕本刑為3 年以上有期徒刑之罪或高等法院管
    轄第一審案件者外，於審判期日前之程序進行中，被告先就
    被訴事實為有罪之陳述時，審判長得告知被告簡式審判程序
    之旨，並聽取當事人、代理人、辯護人及輔佐人之意見後，
    裁定進行簡式審判程序。查本案被告張芸甄被訴違反毒品危
    害防制條例案件，非前開不得進行簡式審判程序之案件，經
    被告於本院行準備程序時就被訴之事實為有罪之陳述，且經
    本院告知被告簡式審判程序之旨，聽取被告及檢察官之意見
    後，爰依刑事訴訟法第273條之1 第1項規定裁定改依簡式審
    判程序審判之，先予敘明。
貳、實體方面
一、犯罪事實：
（一）張芸甄前於民國87年間因施用毒品案件，經本院裁定觀察
      勒戒後，於87年8 月10日因無繼續施用傾向出所；復於同
      年再因施用毒品案件，經本院裁定觀察勒戒，認有繼續施
      用毒品傾向，經裁定強制戒治，而於87年12月22日戒治完
      畢出所；刑事部分，經本院以88年度訴字第309 號判決應
      執行有期徒刑1年3月，於90年4 月22日因保護管束期滿執
      完畢；復於95年間，因詐欺案件，經本院判處有期徒刑3
      月，於98年5 月13縮刑期滿執行完畢；另復因施用毒品案
      件，經本院判處應執行有期徒刑1 年10月，嗣減為有期徒
      刑10月，於97年1月4日縮刑期滿執行完畢（本件構成累犯
      ）。
（二）詎其猶未悛悔警惕，明知海洛因係毒品危害防制條例所列
      之第一級毒品，不得施用及持有，仍基於施用第一級毒品
      海洛因（下稱海洛因）之犯意，於100年1月20日或21日晚
      上8、9時許，在臺中市○○區○○路附近某產業道路旁之
      其夫廖志偉之自用小客車上，以將海洛因摻水放入針筒注
      射之方式，施用海洛因1 次。嗣因偵查機關於偵辦賴佳榆
      涉嫌販賣毒品罪嫌依法聲請監聽，認張芸甄涉有施用毒品
      罪嫌，經警於同年月25日上午9 時許，持本院所核發之搜
      索票，至張芸甄位於臺中市○○區○○路395 號住處內執
      行搜索，並扣得其所有供其施用毒品所用之注射針筒2 支
      等物，並於同日經其同意採其尿液送驗，鑑驗結果呈嗎啡
      陽性反應，因而查悉上情。
（三）案經臺中市政府警察局清水分局報告臺灣臺中地方法院檢
      察署檢察官偵查後起訴。
二、上開犯罪事實，業據被告張芸甄於警詢時、偵訊中、本院行
    準備程序及審理時均坦承不諱，且被告同意於前開時間採集
    之尿液經送驗，結果呈嗎啡陽性反應乙節，復有詮昕科技股
    份有限公司100年1月31日濫用藥物尿液檢驗報告、臺中市政
    府警察局清水分局委託鑑驗尿液代號與真實姓名對照表各1
    份在卷可稽。此外，有臺中市政府警察局清水分局搜索扣押
    筆錄、扣押物品目錄表各1 份在卷可稽。另有扣案之供被告
    施用毒品所用之注射針筒2 支在卷可證，是其確有於如犯罪
    事實欄所載之時、地施用海洛因之犯行至明，足認被告前揭
    自白與事實相符，堪予採信。本案事證明確，被告犯行洵堪
    認定，應依法論科。
三、按觀察、勒戒或強制戒治執行完畢釋放後，5 年內再犯施用
    第一、二級毒品之罪者，檢察官應依法追訴，毒品危害防制
    條例第23條第2 項定有明文；次按修正毒品危害防制條例就
    施用毒品者，僅於「初犯」及「5 年後再犯」二種情形，有
    其追訴條件之限制，即須於初犯經觀察、勒戒或強制戒治釋
    放後，5 年內均無施用毒品之行為，始能認其前所實施之觀
    察、勒戒或強制戒治已足遮斷毒癮，而得於5 年後再犯時，
    再予適用初犯之規定，重行觀察、勒戒等程式；倘5 年內已
    經再犯，被依法追訴處罰，縱其第3次（或第3次以上）施用
    毒品之時間在初犯釋放5年以後，即與「5年後再犯」之情形
    有別，且因已於「5 年內再犯」，顯見其再犯率甚高，原實
    施觀察、勒戒或強制戒治，已無法收其實效，而無5 年戒斷
    期之存在，自無再經觀察、勒戒及強制戒治之必要，應由檢
    察官逕行起訴；最高法院著有95年度台非字第59號判決、95
    年度台非字第65號判決意旨可供參照。查本案被告張芸甄有
    如犯罪事實欄所載之觀察、勒戒、強制戒治及刑之執行等情
    ，此有臺灣高等法院被告前案紀錄表在卷可稽，是被告於前
    揭觀察勒戒執行完畢後5 年內，既仍因有施用第一級、第二
    級毒品案件，且均經法院判刑確定在案。依諸前開條例規定
    及最高法院判決意旨，因被告在觀察、勒戒執行完畢釋放後
    之5年內，業有施用毒品之行為，則被告本次於100年1 月20
    或21日晚間8、9時許所為之施用第一級毒品行為，即與5 年
    後再犯之情形有別，無再經觀察、勒戒或強制戒治之必要，
    應由檢察官逕行起訴，附此敘明。
四、核被告張芸甄所為，係犯毒品危害防制條例第10條第1 項之
    施用第一級毒品罪。其施用第一級毒品前持有第一級毒品之
    低度行為經施用之高度行為所吸收，不另論罪。又被告有如
    前揭犯罪事實欄所載犯罪科刑及刑之執行情形，有臺灣高等
    法院被告前案紀錄表在卷可稽，其於有期徒刑執行完畢後5
    年內，故意再犯本案有期徒刑以上之罪，為累犯，應依法加
    重其刑。爰審酌被告有如犯罪事實欄所示施用毒品而經觀察
    、勒戒及刑之執行紀錄，有上開前案紀錄表可參，詎其猶未
    悛悔警惕，再犯本案施用第一級毒品罪，顯未因前所受之觀
    察、勒戒及刑之執行而決心改過，矯正其行，自制力顯然不
    佳，且被告施用毒品不但足以導致精神障礙、性格異常，甚
    至造成生命危險，戕害個人身心健康，對社會治安可能之危
    害程度非輕，並兼衡其施用毒品之次數、犯罪後坦承犯行並
    供承毒品來源，態度尚佳及其犯罪動機、目的、手段、生活
    狀況、智識程度等一切情狀，量處如主文所示之刑，並定其
    應執行之刑，以示儆懲。
五、另按毒品危害防制條例第17條所稱「供出毒品來源，因而破
    獲者」，係指被告供出毒品來源之有關資料，諸如前手之姓
    名、年籍、住居所、或其他足資辨別之特徵等，使調查或偵
    查犯罪之公務員因而對之發動調查或偵查並破獲者而言。申
    言之，被告之「供出毒品來源」，與調查或偵查犯罪之公務
    員對之發動調查或偵查並進而破獲之間，論理上須具有先後
    且相當之因果關係，固非謂被告一有「自白」、「指認」毒
    品來源之人，而破獲在後，即得依上開規定予以減刑。（最
    高法院98年度台上字第6331號判決意旨參照）。經查，被告
    為警查獲後，雖供出其所施用之毒品來源為綽號「小榆」之
    人即賴佳榆，然查，賴佳榆於本案員警詢問被告前，早經員
    警認其涉有販賣毒品罪嫌而聲請對賴佳榆之行動電話進行監
    聽，嗣依電話監聽結果認被告涉嫌向賴佳榆購買毒品，再由
    被告以證人身分指認賴佳榆為販賣毒品之人，此觀本案警詢
    時，警員即已提示賴佳榆與被告之通訊監察譯文予被告辨識
    即可知悉，況本院函詢臺灣臺中地方法院檢察署本件被告是
    否有供出毒品來源，因而查獲其他正犯或共犯之情形，經該
    署函覆被告未供出施用毒品之上手資料，故未簽分案件，亦
    未因而破獲毒品來源等情，有臺灣臺中地方法院檢察署100
    年4月22日中檢輝言100毒偵483字第034047號函1份在卷可稽
    ，是被告應係配合員警偵查到案並指訴賴佳榆販賣毒品犯嫌
    ，雖可供本院審酌其犯後態度之量刑參考，惟尚難認被告符
    合上開毒品危害防制條例第17條之減刑規定；又於被告到案
    前，員警既已知悉被告涉有施用毒品之罪嫌，是本案亦無刑
    法62條前段自首減刑規定之適用，併此敘明。
五、扣案之注射針筒2 支，業據被告於本院審理時供稱：扣案物
    品均為伊所有，且均供其施用海洛因毒品所用之物等語（見
    本院卷第15反面、16頁），足認上開注射針筒2 支，確係被
    告所有，且係供其施用毒品所使用之物，爰依刑法第38條第
    1項第2款之規定併予宣告沒收之。
據上論斷，應依刑事訴訟法第273條之1第1項、第299條第1 項前
段，毒品危害防制條例第10條第1 項，刑法第11條前段、第47條
第1項、第38條第1項第2款，判決如主文。
本案經檢察官廖聖民到庭執行職務。
中    華    民    國    100   年    5     月    9     日
                  刑事第二庭  法  官   潘曉玫
以上正本證明與原本無異。
如不服本判決應於收受送達後10日內向本院提出上訴書狀，並應
敘述具體理由；其未敘述上訴理由者，應於上訴期間屆滿後20日
內向本院補提理由書（均須按他造當事人之人數附繕本）「切勿
逕送上級法院」。
                              書記官   張齡方
中    華    民    國    100   年    5     月    9     日
附錄本案論罪科刑法條全文：
毒品危害防制條例第十條
施用第一級毒品者，處六月以上五年以下有期徒刑。
施用第二級毒品者，處三年以下有期徒刑。